【裁判字號】    90,訴,1442
【裁判日期】    900821
【裁判案由】    強盜等
【裁判全文】
臺灣高雄地方法院刑事判決                          九十年度訴字第一四四二號
    公  訴  人  臺灣高雄地方法院檢察署檢察官
    被      告  巳○○
    指定辯護人  本院公設辯護人  子○○
右列被告因強盜等案件，經檢察官提起公訴（臺灣高雄地方法院檢察署九十年度偵字
第九六七九號）及移送併辦（臺灣高雄地方法院檢察署九十年度偵字第一一九九四號
），本院判決如左：
    主  文
巳○○連續意圖為自己不法之所有，以脅迫致使不能抗拒，而取他人之物，累犯，處
有期徒刑拾貳年，褫奪公權陸年。鋼鋸壹支沒收；又連續意圖為自己不法之所有，而
搶奪他人之動產，累犯，處有期徒刑壹年陸月；又連續竊盜，累犯，處有期徒刑捌月
。應執行有期徒刑拾肆年，褫奪公權陸年。鋼鋸壹支沒收。
    事  實
一、巳○○曾於民國八十九年間，因搶奪案件，經法院判處有期徒刑十月，甫於九十
    年三月十日執行完畢，猶不知悔改，竟意圖為自己不法之所有，並基於概括之犯
    意，連續於如附表一、二、三所示之時間、地點，以如各該附表所示之犯罪方法
    ，強盜、搶奪、竊盜各該被害人如附表一、二、三所示之財物。得手後，即騎乘
    機車逃逸，並將現金花用完畢，其餘物品則丟棄。嗣於九十年五月十六日晚上九
    時十五分許，騎乘如附表三所示編號二之機車，前往高雄縣大寮鄉○○路○段二
    一九之一號「青蘋果檳榔攤」，而將該機車停放在該檳榔攤外面時，為警發現上
    開機車係失竊贓車，欲進行追查時，在該檳榔攤內之巳○○因恐上開強盜犯行遭
    警查知，乃往高雄縣大寮鄉大發工業區方向逃跑並跳入該區之大排水溝內，惟仍
    為警捕獲，並在上開機車之置物箱內扣得其所有供如附表一所示編號九盜匪犯罪
    之鋼鋸一支，因而循線查悉上情。其中如附表一所示編號八、如附表二所示編號
    一之犯行，係巳○○主動向警自白。
二、案經高雄縣警察局林園分局、仁武分局移送臺灣高雄地方法院檢察署檢察官偵查
    起訴及移送併辦。
    理  由
一、右揭事實，業據被告巳○○於警訊及偵審中供認不諱，核與被害人丁○○、辛○○、壬○○、卯○○、辰○○、己○○、甲○○於警訊；被害人癸○○、丙○○
    、庚○○、寅○○、午○○、乙○○、戊○○於警訊及本院審理時分別指述遭強
    盜、搶奪、竊盜之情節相符，並有錄影帶翻拍照片影本二幀（如附表一所示編號
    一之犯行）、高雄縣警察局林園分局編號四四二九號、五○二二號、五○三三號
    受理刑事案件報案三聯單影本各一件（如附表一所示編號三、四、七之犯行）、
    贓物領據、高雄縣警察局高警刑鑑字第三五一三五號受理車輛、車牌失竊報案單
    一紙及車輛竊盜、車牌失竊資料個別查詢報表－查詢車輛認可資料各一件暨照片
    三十六幀附卷可稽，而被告於右揭時、地為警查獲時，復有被告所有供如附表一
    所示編號九之犯罪工具鋼鋸壹支扣案可資佐證。至就盜匪、搶奪及竊取之金額，
    被告雖辯稱除如附表二所示編號四之金額正確外，餘均未達被害人所述之金額云
    云，然查，被告所涉本案如附表一、二、三所示之盜匪、搶奪及竊盜案件達十餘
    起，是否能詳細記憶犯罪所得金額，已非無疑，而被害人則係於遭強盜、搶奪及
    竊盜後，清點所受損害後再為陳述，所述自較可採，又苟被害人意圖誣陷被告，
    自無不誇大金額之理，然被告所述金額與被害人所述金額多僅相差幾千元之間，
    足徵被告此部分所辯，要無可採。本件事證明確，被告上開犯行洵堪認定。
二、核被告所為，係犯懲治盜匪條例第五條第一項第一款之盜匪罪、刑法第三百二十
    五條第一項之搶奪罪、刑法第三百二十條第一項之普通竊盜罪。被告如附表一所
    示之九次盜匪犯行、如附表二所示之搶奪五次犯行及先後三次竊盜犯行（包括附
    表一所示編號一之竊盜部分、附表三所示之二次竊盜犯行），均時間緊密，犯意
    概括，所犯構成要件相同，為連續犯，依刑法第五十六條規定，各以一罪論，並
    就搶奪罪、竊盜罪及盜匪罪之有期徒刑部分加重其刑，至盜匪罪之無期徒刑則不
    得加重。被告所犯上開三罪之間，犯意各別，行為互殊，應予分論併罰。末查被
    告曾於八十九年間，因搶奪案件，經法院判處有期徒刑十月，並於九十年三月十
    日執行完畢，有臺灣高等法院被告全國前案紀錄表及臺灣高雄地方法院檢察署刑
    案資料查註紀錄表各一件在卷可稽，其於五年之內，再犯本件最重本刑為有期徒
    刑以上之罪，為累犯，就上開搶奪罪、竊盜罪及盜匪罪之有期徒刑部分應依刑法
    第四十七條之規定加重其刑，並遞加之，至盜匪罪之無期徒刑部分則不得加重。
    又被告在其如附表一所示編號八、如附表二所示編號一之犯行，未被有偵查犯罪
    職權之機關或公務員發覺前，即主動向高雄縣警察局林園分局員警郭明湖自白，
    始由警方通知被害人戊○○、丙○○（未向警方報案）前來警局指認被告等情，
    亦有被告及被害人戊○○、丙○○之警訊筆錄各一件在卷可稽，然被告當時既已
    因如附表一、二所示之其他犯行，由警察機關查獲偵訊中，此部分要與自首之要
    件不符，爰不依自首之規定予以減輕（最高法院七十三年第二次刑庭會議決議同
    此見解）。審酌被告有搶奪之犯罪前科，已如前述，素行欠佳，又正值青年，竟
    不知憤發上進，循正當途徑獲致財物，且未能因前案刑之執行而改過自新、重新
    做人，反於前案甫執行完畢，未逾一月，即連續多次搶奪、竊盜及持刀行搶，嚴
    重危害社會治安及妨害人身安全，且迄未能賠償被害人所受損失，惡性及所犯情
    節均非輕，惟念其犯後坦承犯行，態度尚可，且自白其中如附表一所示編號八、
    如附表二所示編號一之犯行，又未實際傷及人身性命等一切情狀，量處如主文所
    示之刑。又依被告所犯盜匪案件性質，認有宣告褫奪公權之必要，爰併予宣告褫
    奪公權六年。至被告如附表一所示之盜匪所得之現金已花用殆盡、其餘物件則已
    丟棄滅失，均據被告於警訊及本院審理時供明在卷（見高雄縣警察局林園分局林
    警刑移字第三一六號卷第十二頁、該局九十年五月二十五日所制作之警訊筆錄、
    高雄縣警察局仁武分局仁警刑移字第四八一號卷第一頁反面、本院九十年七月三
    日審判筆錄），而如附表三所示編號二之車牌ＴＢＶ－七七三號機車，已由被害
    人甲○○領回，有贓物領據一紙附卷可按，均不另為發還被害人之諭知。又扣案
    之鋼鋸一支為被告所有，且係供犯盜匪罪所用之物，已據被告於警訊及本院審理
    時供承甚明（見高雄縣警察局林園分局林警刑移字第三一六號卷第十一頁反面、
    本院九十年八月七日審判筆錄），爰依刑法第三十八條第一項第二款規定宣告沒
    收。至如附表一所示編號一至八所示之被告所有供犯罪所用之水果刀、西瓜刀、
    菜刀各一支，未經扣押，亦非違禁物，且均已丟棄滅失一節，亦據被告警訊及本
    院審理時供明在卷（見高雄縣警察局林園分局林警刑移字第三一六號卷第十二頁
    、本院九十年七月三日審判筆錄），為免日後執行困難，爰不予宣告沒收。再扣
    案之安全帽一頂係被告騎乘機車時所載，且被告犯案時，多未載安全帽，亦據各
    該被害人於警訊時指述甚明，尚難認係供犯罪所用或預備供犯罪所用之物，亦不
    予宣告沒收。
三、公訴人雖認如附表一所示之行為，應適用刑法第三百二十八條第一項之強盜罪論
    科，惟按強盜罪之論處，應依法規競合之例優先適用懲治盜匪條例處斷，而懲治
    盜匪條例係立法院三讀通過後，於民國四十六年六月五日咨請總統修正公布刪除
    第八、十條條文，原第九條改為第八條、第十一條改為第九條條文，嗣立法院再
    度修正，於民國八十八年四月二十一日總統（八八）華總一義字第八八○○○八
    四○一○號令修正公布第二條條文，故在形式上，懲治盜匪條例係立法院通過，
    總統公布之法律，為有效之法律，且其法律形式與民國三十三年四月八日國民政
    府所公布施行之懲治盜匪條例已有不同；再者，依大法官釋字第三九二號解釋：
    「法律案經立法院移送總統公布者，曾否踐行其議事應遵循之程序，除明顯牴觸
    憲法者外，乃其內部事項，屬於議會依自律原則應自行認定之範圍，並非釋憲機
    關審查之對象。是以總統依憲法第七十二條規定，因立法院移送而公布之法律，
    縱有與其議事規範不符之情形，然在形式上既已存在，仍應依中央法規標準法第
    十三條之規定，發生效力。法律案之立法程序有不待調查事實即可認定為牴觸憲
    法，亦即有違反法律成立基本規定之明顯重大瑕疵者，則釋憲機關仍得宣告其為
    無效。惟其瑕疵是否已達足以影響法律成立之重大程度，如尚有爭議，並有待調
    查者，即非明顯，依現行體制，釋憲機關對於此種事實之調查受有限制，仍應依
    議會自律原則，謀求解決」，依該解釋所示；(1)法律是否有效，原則上由形式上
    觀察，形式上係立法院通過並經總統公布即是有效之法律；(2)立法院制定法律，
    如明顯牴觸憲法時，釋憲機關仍得解釋其效力，但其瑕疵是否達到足以影響法律
    成立之重大程度，如尚有爭議，並有待調查者，即非明顯；(3)在法律具備形式要
    件後，縱該法律有違反法律成立要件之瑕疵存在，普通法院法官並無宣告法律無
    效之權力，仍應由大法官通過釋憲程序為之，故懲治盜匪條例既已經立法院修正
    通過，並經總統公布，在形式上即為有效之法律，縱其立法程序有所失當而存在
    瑕疵，但此非普通法院法官得行使違憲審查權宣告無效之範圍，是以本院仍認該
    部分犯罪應適用懲治盜匪條例論處，爰變更此部分之起訴法條。
四、又附表二所示編號四、五之犯行及移送併辦部分（即臺灣高雄地方法院檢察署九
    十年度偵字第一一九九四號，即如附表一所示編號五之犯行），雖未據起訴，惟
    此等犯行與公訴人起訴部分具有連續犯之裁判上一罪關係，應為起訴效力所及，
    自在本院所得審理之範圍，附此敘明。
據上論斷，應依刑事訴訟法第二百九十九條第一項前段、第三百條，懲治盜匪條例第
五條第一項第一款、第八條，刑法第五十六條、第三百二十五條第一項、第三百二十
條第一項、第五十一條第五款、第四十七條、第三十七條第二項、第三十八條第一項
第二款，罰金罰鍰提高標準條例第一條前段，判決如主文。
中      華      民      國      九十    年    八        月    二十一    日
                                  臺灣高雄地方法院刑事庭
                                      法  官    李麗珠
右正本證明與原本無異。
如不服本判決，應於判決送達後十日內，向本院提出上訴狀。
                                      書記官    陳掌珠
中      華      民      國      九十    年    八        月    二十一    日
附錄本案判決論罪科刑法條：
刑法第三百二十條第一項：
意圖為自己或第三人不法之所有，而竊取他人之動產者，為竊盜罪，處五年以下有期
徒刑、拘役或五百元以下罰金。
刑法第三百二十五條第一項：
意圖為自己或第三人不法之所有，而搶奪他人之動產者，處六月以上五年以下有期徒
刑。
懲治盜匪條例第五條第一項第一款：
有左列行為之一者，處無期徒刑或七年以上有期徒刑：
一、意圖為自己或第三人不法所有，以強暴、脅迫、藥劑、催眠術或他法，致使不能
    抗拒而取他人之物或使其交付者。
附表一（盜匪部分）：
┌──┬────┬───────┬───────────────────┐
│編號│時    間│地          點│犯        罪        方        法      │
│    │（民國）│              │                                      │
├──┼────┼───────┼───────────────────┤
│一  │九十年四│高雄縣林園鄉沿│先向被害人庚○○佯稱要購買維士比及青草│
│    │月六日凌│海路三段與中門│茶等飲料，趁被害人轉身拿取飲料不注意之│
│    │晨二時許│路口之「大學檳│際，竊取被害人所有之NOKIA廠牌三二一○ │
│    │        │榔攤」        │型行動電話壹具。又另基於盜匪之犯意，取│
│    │        │              │出其所有而預藏之水果刀壹支，指向被害人│
│    │        │              │肚子，喝令被害人不要動之脅迫方法，致使│
│    │    │              │被害人不能抗拒，自行打開收銀機而強取財│
│    │        │              │物約新臺幣貳仟伍佰元。                │
├──┼────┼───────┼───────────────────┤
│二  │九十年四│高雄縣林園鄉沿│先向被害人黃玟琪佯稱要購買香煙及飲料，│
│    │月八日凌│海路三段「阿月│趁被害人轉身拿取不備之際，衝至檳榔攤內│
│    │晨三時二│檳榔攤」      │欲搶奪收銀機內之現金，被害人查覺即上前│
│    │十分許  │              │要將巳○○推開，巳○○乃變更搶奪為盜匪│
│    │        │              │之犯意，取出其所有而預藏之水果刀壹支（│
│    │        │              │同編號一之水果刀），抵向被害人肚子，喝│
│    │        │              │令被害人不要動之脅迫方法，致使被害人不│
│    │        │              │能抗拒，自行打開收銀機而強取財物約新臺│
│    │        │              │幣捌仟玖佰元。                        │
├──┼────┼───────┼───────────────────┤
│三  │九十年四│高雄縣大寮鄉鳳│先向被害人丁○○佯稱要購買檳榔、啤酒及│
│    │月十四日│林二路二九七之│飲料，隨即取出其所有而預藏之西瓜刀壹支│
│    │下午一時│六號對面「一○│，指向被害人，喝令不得聲張喊叫之脅迫方│
│    │五十分許│九檳榔攤」    │法，致使被害人不能抗拒，再自行打開抽屜│
│    │        │              │而強取財物約新臺幣伍仟元。            │
├──┼────┼───────┼───────────────────┤
│四  │九十年四│高雄縣大寮鄉內│先向被害人辛○○佯稱要購買飲料，隨即取│
│    │月二十一│坑村內坑路一八│出其所有而預藏之西瓜刀壹支（同編號三之│
│    │日晚上八│九號對面之「Ｋ│西瓜刀），指向被害人，喝令被害人將錢交│
│    │時許    │ＩＳＳ九九檳榔│出之脅迫方法，致使被害人不能抗拒，再自│
│    │        │攤」          │行打開收銀機而強取財物約新臺幣伍仟元。│
├──┼────┼───────┼───────────────────┤
│五  │九十年四│高雄縣大樹鄉九│先向被害人丑○○佯稱要購買維士比、啤酒│
│    │月二十六│曲村久大路二六│、檳榔、礦泉水、飲料、香煙等，並要求將│
│    │日上午十│○之一號「釆姿│沙士裝入礦泉水瓶內，趁被害人拿取該等物│
│    │一時許  │檳榔攤」      │品時，取出其所有而預藏之水果刀壹支（同│
│    │        │              │編號一之水果刀），指向被害人，喝令被害│
│    │        │              │人不要之脅迫方法，致使被害人不能抗拒，│
│    │        │              │再自行打開抽屜而強取財物約新臺幣肆仟元│
│    │        │              │及桌上之手機壹支。                    │
├──┼────┼───────┼───────────────────┤
│六  │九十年五│高雄縣大寮鄉大│先向被害人辰○○佯稱要購買早點，隨即取│
│    │月一日凌│寮路七七三號「│出其所有而預藏之水果刀壹支（同編號一之│
│    │晨三時許│光遠早餐店」  │水果刀），指向被害人，喝令被害人將錢交│
│    │        │              │出之脅迫方法，致使被害人不能抗拒，而交│
│    │        │              │付財物約新臺幣捌仟元。巳○○得手後，騎│
│    │        │              │乘機車逃逸。並已將現金花用殆盡。      │
├──┼────┼───────┼───────────────────┤
│七  │九十年五│高雄縣大寮鄉內│持其所有之西瓜刀壹支（同編號三之西瓜刀│
│    │月一日晚│坑村內坑路一三│），指向被害人卯○○，喝令被害人將錢交│
│    │上八時十│九號之三卯○○│出之脅迫方法，致使被害人不能抗拒，而交│
│    │分許    │所經營之「大吉│付身上所載之白金項鍊壹條，巳○○並自行│
│    │        │利小吃部」    │打開收銀機而強取財物約新臺幣壹仟捌佰元│
│    │        │              │，得手後逃逸。並已將現金花用殆盡。    │
├──┼────┼───────┼───────────────────┤
│八  │九十年五│高雄縣林園鄉林│先向被害人戊○○佯稱要購買香煙及礦泉水│
│    │月十一日│園北路四六○號│，趁被害人轉身拿取之際，取出其所有而預│
│    │凌晨四時│前「Ｘ情人檳榔│藏之菜刀壹支，指向被害人，並在被害人面│
│    │二十分許│攤」          │前晃動該刀，喝令被害人不得喊叫，並將錢│
│    │        │              │交出之脅迫方法，致使被害人不能抗拒，鍾│
│    │        │              │文海隨即強取被害人手中之皮包（內有新臺│
│  │        │              │幣約捌仟元、身分證、郵局、銀行提款卡各│
│    │        │              │壹張、摩托羅拉牌九二八ＣＤ手機壹支），│
│    │        │              │得手後騎機車逃逸。除現金已花用完畢外，│
│    │        │              │其餘物品均遭巳○○丟棄。              │
├──┼────┼───────┼───────────────────┤
│九  │九十年五│高雄縣大寮鄉光│因該店業已打烊休息，乃在門口敲門，被害│
│    │月十六日│明路二段與萬丹│人癸○○以為有客人，而前來開門，巳○○│
│    │凌晨三時│路口癸○○所經│隨即取出其所有而預藏之鋼鋸壹支架在被害│
│    │十分許  │營之「阿琴小吃│人頸部，喝令被害人不得反抗，否則就要被│
│    │        │部」          │害人死，並須將錢交出之脅迫方法，致使被│
│    │        │              │害人不能抗拒，而交付新臺幣約仟捌佰元│
│    │        │              │之財物予巳○○。巳○○得手後，即騎乘機│
│    │        │              │車逃逸。並已將現金花用完畢。          │
└──┴────┴───────┴───────────────────┘
附表二（搶奪部分）：
┌──┬────┬───────┬────┬──────────────┐
│編號│時    間│地          點│被害人  │犯罪方法及所得財物          │
│    │（民國）│              │        │                            │
├──┼────┼───────┼────┼──────────────┤
│一  │九十年三│高雄縣大寮鄉新│丙○○  │先向被害人佯稱要購買飲料及檳│
│    │月二十二│厝村鳳林二路三│        │榔，趁被害人轉身拿取該等物品│
│    │日晚上八│三之三號「小甜│        │不備之際，將被害人置於攤內之│
│    │時許    │甜檳榔攤」    │        │錢櫃（內約有新臺幣肆仟元）搶│
│    │        │              │        │走。得手後，騎乘機車逃逸，並│
│    │        │              │        │將現金花用殆盡。            │
├──┼────┼───────┼────┼──────────────┤
│二  │九十年四│高雄縣林園鄉溪│午○○  │先向被害人佯稱要購買飲料、檳│
│    │月十八日│州村溪州二路二│        │榔、泡麵等物，趁被害人拿取包│
│    │凌晨零時│號午○○所經營│        │裝不備之際，搶奪被害人背於右│
│    │三十分許│之雜貨店      │        │肩之黑色皮包（內約有新臺幣│
│    │        │              │        │萬元、重約八錢之金項鍊壹條、│
│    │        │              │        │手機壹支、面額新臺幣陸萬元之│
│    │        │              │        │本票壹張）。                │
├──┼────┼───────┼────┼──────────────┤
│三  │九十年四│高雄縣大寮鄉鳳│壬○○  │先向被害人佯稱要購買檳榔、飲│
│    │月二十九│屏二路八五號前│        │料及啤酒等物，趁被害人轉身拿│
│    │日凌晨三│「小紅檳榔攤」│        │取不備之際，搶奪被害人置於錢│
│    │時二十五│              │        │櫃內之現金約新臺幣伍仟元。  │
│    │分許    │              │        │                            │
├──┼────┼───────┼────┼──────────────┤
│四  │九十年五│高雄縣林園鄉沿│己○○  │先於當日凌晨四時十分許，向被│
│    │月九日凌│海路四段四二之│        │害人佯稱要購買啤酒陸瓶、維士│
│    │晨四時三│一號前「阿惠檳│        │比壹瓶、沙士壹瓶，並告知等一│
│    │十分許  │榔攤」        │        │下才回來拿，過了約二十分至三│
│    │        │              │        │十分許，巳○○回到該攤，並佯│
│    │        │              │        │稱維士比要換保力達及要購買檳│
│    │        │              │        │榔，趁被害人拿取該等物品不備│
│    │        │              │        │之際，衝入店內，打開抽屜搶奪│
│    │        │              │        │收銀機內之現金約新臺幣肆仟元│
│    │        │              │        │。                          │
├──┼────┼───────┼────┼──────────────┤
│五  │九十年五│高雄縣大寮鄉光│癸○○  │利用被害人炒菜不備之際，搶奪│
│    │月十五日│明路二段與萬丹│        │被害人放置於炒菜臺上之ＮＯＫ│
│    │晚上八時│路口癸○○所經│        │ＩＡ牌三二一○型手機壹具。  │
│    │許      │營之「阿琴小吃│        │                        │
│    │        │部」          │        │                            │
└──┴────┴───────┴────┴──────────────┘
附表三（竊盜部分）：
┌──┬────┬───────┬────┬──────────────┐
│編號│時    間│地          點│被害人  │犯罪方法及所得財物          │
│    │（民國）│              │        │                            │
├──┼────┼───────┼────┼──────────────┤
│一  │九十年五│高雄縣大寮鄉光│乙○○  │先向被害人佯稱要購買飲料，而│
│    │月一日下│明路一段「姐妹│        │與被害人聊天，趁被害人不注意│
│    │午二時許│檳榔攤」      │        │之際，竊取被害人放置於櫃臺上│
│    │        │              │        │之行動電話壹具及現金約新臺幣│
│    │        │              │        │壹萬伍仟元。                │
├──┼────┼───────┼────┼──────────────┤
│二  │九十年五│高雄縣大寮鄉琉│甲○○  │徒手竊取蔡明昌所有，交由吳柏│
│    │月十四日│球村巷尾八九之│        │賢騎乘之車牌ＴＢＶ－七七三號│
│    │凌晨零時│四七號前      │        │機車壹部，得手後留供己用。（│
│    │許      │              │        │註：已據被害人領回）。      │
└──┴────┴───────┴────┴──────────────┘


司法院資訊處製作；財團法人民間司法改革基金會備份。
